臺灣嘉義地方法院刑事判決　　　　　　　 94年度訴緝字第2號
公　訴　人　臺灣嘉義地方法院檢察署檢察官
被　　　告　戊○○
選任辯護人　張雯峰　律師
　　　　　　奚淑芳　律師
被　　　告　甲○○
上列被告等因背信案件，經檢察官提起公訴（92年度偵字第5037
號），本院判決如下：
    主  文
戊○○共同連續為他人處理事務，意圖為第三人不法之利益，而
為違背其任務之行為，致生損害於本人之財產，處有期徒刑貳年
陸月。
甲○○共同連續為他人處理事務，意圖為第三人不法之利益，而
為違背其任務之行為，致生損害於本人之財產，處有期徒刑貳年
貳月。
    事  實
一、戊○○與陳寬、陳哲敏、張哲儒、陳苑瑩、陳伯合（後五
    人業經本院以九十二年度訴字第四一四號刑事判決在案，現
    均上訴中）等人前均受中興商業銀行股份有限公司（下簡稱
    中興銀行）嘉義分行之委任，分別係前中興銀行嘉義分行經
    理、副理、襄理、高級業務員、高級業務員、初級業務員，
    均負責放款調查、估價、核放之業務，並分別於民國八十四
    年九月間、八十五年四月間，承辦嘉雲南建設開發有限公司
    （下稱嘉雲南公司，實際負責人吳東翰）、王翔建設有限公
    司（下稱王翔公司，負責人甲○○）之新臺幣（下同）五千
    一百六十六萬元、三千五百九十萬元（附表編號二至十二）
    ；及於八十四年十一月間起至八十六年一月間止，承辦戊○
    ○等十一人（附表編號一、十二至二十一）之擔保放款事宜
    ，均為該銀行處理事務，從事業務之人。詎渠等明知嘉雲南
    公司、王翔公司各提供之借款戶均屬人頭戶並與該等公司簽
    立虛偽之房地買賣契約書，有「分散貸款，集中使用」；戊
    ○○利用職司授信業務，擅用職權自為借款人未經確實徵信
    ；無犯意聯絡之蔡勝安等貸款戶未徵提綜合所得稅申報書、
    徵授信經辦同一人或綜合住宅貸款額度每戶最高不得超過一
    千萬元等違反內規情事，依中興銀行「辦理房地產估價彈性
    標準」、「授信授權準則」、「個人授信案件徵信處理要點
    」、「綜合住宅貸款作業要點」等規定，即屬不得核貸，竟
    分別夥同吳東翰、蕭秋勇、蕭楷騰（三人業經本院以九十二
    年度訴字第四一四號刑事判決在案，現均上訴中）及甲○○
    等人各共同基於意圖為嘉雲南公司、王翔公司、蔡勝安等人
    不法利益及損害中興銀行利益之概括犯意聯絡，由戊○○囑
    咐陳寬、陳哲敏、張哲儒、陳苑瑩、陳伯合等行員務須通
    過上述各申貸案，張哲儒、陳苑瑩、陳伯合等承辦人乃隱匿
    該等公司利用人頭戶貸款之負面意見，並以徵信、授信核貸
    及鑑價作業不確實、超出核貸額度之高估價格等違反內部規
    定方式，予以登載於業務上作成之「中興銀行消費者貸款申
    請及調查表」、「房地產鑑定表」上，連續由戊○○批准核
    貸：
  (一)嘉雲南公司以嘉義市○○○段三０三、三０三─一、三０三
    ─二、三０三─四、三０三─五、三０三─七、三０三─八
    、三０三─十、三０三─十三、三０三─十五、三０四等地
    號十餘筆土地上，興建之「印象巴黎」五樓透天屋共約九十
    戶，因銷售情況不佳，又遭華僑銀行嘉義分行抽回土地及建
    築融資貸款，導致財務週轉困難，吳東翰為籌措資金清償債
    務，乃與各股東共同謀議，決定依各股東出資比例分配「印
    象巴黎」餘屋，由各股東負責尋找無犯意聯絡之人頭戶，向
    各銀行申貸，嗣同（八十四）年十二月底起，吳東翰找尋丙
    ○○、蕭秋勇找尋蕭炳裕（已歿）、蕭楷騰找尋丁○○、蔡
    慶興（已歿）、葉素梅，共計五人充當人頭購買戶，以簽立
    假買賣契約辦理過戶方式，將「印象巴黎」坐落嘉義市○○
    街五十號（黃明禎）、四十八之十四號（蕭炳裕）、四十八
    之十號（丁○○）、嘉義市○○街四七三巷四十三號（蔡慶
    興）、四七三巷四十一號（葉素梅）等五戶，以該五人頭戶
    名義向中興銀行嘉義分行申辦「綜合住宅貸款」，在中興銀
    行嘉義分行經理戊○○知情授意及個別承辦之行員陳寬、
    陳哲敏、張哲儒、陳苑瑩、陳伯合等人配合下，以前揭方式
    各獲准借貸一千二百零四萬元、一千二百萬元、一千零六十
    萬元、八百五十萬元、八百五十二萬元，嘉雲南公司合計獲
    款五千一百六十六萬元（詳如附表編號二至六所示）。
  (二)八十五年四月間，王翔公司以嘉義縣民雄鄉○○村○○○段
    二六九之六五地號等土地上興建一百餘戶學生套房式之「翰
    林園大樓」，因銷售情況不佳，各套房嚴重滯銷導致該公司
    財務週轉困難，甲○○為籌措資金清償債務，乃勾結有教友
    私誼之中興銀行嘉義分行經理戊○○，由甲○○找尋未具犯
    意聯絡之下游包商陳通、包工陳權、己○○等三人充當
    人頭購買戶，以簽立假買賣契約辦理過戶方式，將該大樓坐
    落嘉義縣民雄鄉松山村松仔腳三十三之四十五號二樓之十一
    、三樓之二十一、六樓之二十七、六樓之二十九等四戶套房
    、五樓之二十一、六樓之二十一、七樓之二十九等三戶套房
    、一樓之十一、四樓之十三、四樓之二十一、六樓之二十五
    、八樓之二十七、七樓之二十一等六戶套房，分別以己○○
    、陳權、陳通三人名義向中興銀行嘉義分行辦理「綜合
    住宅貸款」；甲○○為分散貸款、集中使用資金，另以未具
    犯意聯絡之妻陳劉金芬、友人蘇英才二人為人頭，先將陳劉
    金芬所有坐落嘉義縣民雄鄉○○村○○○段二六九之六七地
    號土地，以簽立假買賣契約方式，過戶予蘇英才；甲○○隨
    即以陳劉金芬、蘇英才二人名義，將坐落嘉義縣民雄鄉○○
    村○○○段二六九之六八、同段二六九之六九、同段二六九
    之六七地號三筆土地，分別向中興銀行嘉義分行辦理貸款。
    甲○○利用己○○、陳權、陳通、陳劉金芬、蘇英才等
    五人頭戶，各向中興銀行嘉義分行貸得二百八十七萬元、二
    百二十九萬元、四百一十四萬元、一千五百萬元、一千一百
    六十萬元，用以返還王翔公司於臺南區中小企業銀行嘉義分
    行借款及工程款，王翔公司合計獲款三千五百九十萬元（詳
    如附表編號七至十一所示）。
  (三)戊○○、蔡勝安、吳中信、林美秀、鍾瑞霖、吳郭雙鳳、陳
    劉英月、許鳴魁、楊福來、吳仁楷、陳周椒美各貸得七百五
    十萬元、一千二百萬元、三百四十萬元、三百二十萬元、二
    百六十五萬元、二百七十萬元、五百八十萬元、三百萬元、
    三百九十萬元、二百十六萬元、七百萬元（詳如附表編號一
    、十二至二十一所示）。
  (四)詎嘉雲南、王翔公司及黃鍚圭等人繳納數期本息或未繳本息
    後，自八十五年四月間起，即陸續停繳，致中興銀行嘉義分
    行均轉列呆帳或預估損失金額，而遭受鉅額損害。
二、案經中興銀行訴由法務部調查局嘉義市調查站（下簡稱嘉義
    市調站）移送臺灣嘉義地方法院檢察署檢察官偵查起訴。
    理  由
一、訊據被告戊○○、甲○○均矢口否認有何背信犯行，戊○○
    辯稱：在中興銀行工作時因銀行多，業績競爭，總行施予很
    大業績壓力，也給職員壓力，跟客戶間沒有任何勾結、圖利
    。因為年紀大、身體不好，很多事記不得。與上揭客戶間僅
    有業務往來，為業績而放寬核貸門檻，伊貸款有返還部分，
    核估鑑價都是襄理、副理處理再呈報，非伊所為云云；被告
    甲○○則辯稱：伊非貸款名義人，是信託登記行為，委由代
    書辦理貸款，伊僅為協辦身分，貸得款項用於清償臺南中小
    企業銀行嘉義分行借款及工程款，並未獲利，且貸款額度係
    銀行經理權限，上開房地確有借貸價值，並未超貸，無法正
    常繳息係受景氣影響，受虧損純屬大環境惡化造成，非伊所
    願云云，並提出土地估價證明、建築融資證明、土地登記簿
    謄本、地籍圖影本等為證。惟查：
  (一)被告戊○○於本院審理時自承其因業績壓力向上揭行員施壓
    ，被告甲○○亦坦承上開貸款所得用以清償貸款，有本院審
    理筆錄在卷可稽，而同案被告等於嘉義市調站及偵查中坦承
    犯行：1.陳寬於調查時對於附表所示貸款之蕭炳裕、丁○
    ○、黃明禎、陳劉金芬、蘇英才、己○○、陳權、陳通
    等人申貸案由戊○○直接施壓辦理，貸款人鍾瑞霖、陳劉英
    月等人申貸案由戊○○直接接洽後，交承辦人員遵辦放款，
    以及貸款之蕭炳裕、丁○○、黃明禎、劉滄傑、陳權、陳
    通、陳劉金芬、蘇英才、蔡慶興、葉素梅等人之申貸案係
    戊○○勾結甲○○、吳東翰，使用人頭戶分散貸款，集中使
    用，以規避總行審查之授信案件等情；於偵查中就伊依戊○
    ○指示核貸，未到場勘查，且對貸款之劉滄傑、陳權、陳
    通等人申貸案，疏未注意，欠缺訪價記錄表且高估價格核
    貸等情均自承明確在卷可稽。2.陳哲敏於調查時，對於借款
    人己○○、陳權、陳通、陳劉金芬、楊福來等人之申貸
    案由戊○○直接授意辦理，借款人葉素梅、蔡慶興、吳中信
    、林秀美等人之申貸案由戊○○直接接洽後交承辦人遵辦放
    款，吳郭雙鳳之申貸案係戊○○違反規定放款；伊因戊○○
    授意及疏忽未予注意而違反中興銀行內部規定；於偵查中對
    於借款人葉素梅、蔡慶興、己○○、陳權、陳通、陳劉
    金芬、吳中信、林秀美、鍾瑞霖、吳郭雙鳳、許鳴魁、楊福
    來、吳仁楷、陳周椒美之申貸案，在房屋未完工情況下，戊
    ○○即予核貸，伊知悉王翔公司、嘉雲南公司以人頭戶申辦
    貸款，依戊○○指示核貸，以及己○○、陳權、陳通之
    申貸案，疏未注意，欠缺訪價紀錄表且高估價格核貸等情均
    坦承在卷可稽。3.張哲儒於調查中對於承辦貸款人丁○○、
    黃明禎、蔡勝安、鍾瑞霖、許鳴魁、楊福來、戊○○、陳周
    椒美、吳郭雙鳳等人申貸案，以及貸款人丁○○、黃明禎之
    申貸案由戊○○直接施壓辦理，貸款人蔡勝安之申貸案由戊
    ○○直接接洽後承辦人遵辦放款，貸款人楊福來以未完工房
    屋申貸，戊○○違反規定放款等情均陳明在卷可參。4.陳苑
    瑩於調查時對於借款之葉素梅、蔡慶興、陳劉月英等人申貸
    案由戊○○直接接洽實地勘查後指示承辦，伊因經驗不足，
    違反中興銀行內部規定；於偵查中對於承辦蔡慶興、陳劉英
    月、葉素梅之申貸案，葉素梅之申貸案由戊○○指示核貸，
    以及因經驗不足以超過一千萬元之高估價格核貸等情亦坦白
    承認。5.陳伯合於調查中對於貸款人陳劉金芬、蘇英才、蕭
    炳裕等人申貸案由戊○○直接接洽並至現場勘查而通過放款
    ，陳劉金芬、蘇英才申貸案係戊○○違反規定放款；於偵查
    中就王翔公司以人頭戶申貸，依戊○○指示辦理及因經驗不
    足，以超過一千萬元核貸等情均坦白承認。6.吳東翰於調查
    時對於嘉雲南公司登記負責人為吳麗秀，伊為實際負責人，
    嘉雲南公司以蕭炳裕、丁○○、黃明禎、蔡慶興、葉素梅等
    人頭向中興銀行嘉義分行申辦綜合住宅貸款分別貸得一千二
    百萬元、一千零六十萬元、一千二百零四萬元、八百五十萬
    元、八百五十二萬元，嘉雲南公司未得土地所有人吳福生同
    意，與蕭炳裕、丁○○、黃明禎簽立假買賣契約，蕭炳裕係
    蕭秋勇尋找之人頭戶，丁○○、蔡慶興、葉素梅係蕭崇哲尋
    找之人頭戶，黃明禎係伊尋找之人頭戶，嘉雲南公司因「印
    象巴黎」銷售情況不佳，又遭華僑銀行嘉義分行抽回土地及
    建築融資貸款八千餘萬元，導致財務週轉困難，為籌措資金
    ，伊與股東達成協議以各股東出資比例分配「印象巴黎」餘
    屋，由各股東尋找人頭戶，向各銀行申辦貸款，嘉雲南公司
    自八十五年六月停業起未再繳納本息，銀行經理戊○○知悉
    嘉雲南公司以人頭戶申辦貸款；於偵查中對於嘉雲南公司「
    印象巴黎」共興建九十戶，僅售出十餘戶，滯銷七十餘戶，
    因欠缺資金，分配房屋予股東，由股東尋找人頭戶申辦貸款
    ，蕭炳裕係蕭秋勇找來，丁○○、蔡慶興、葉素梅由蕭楷騰
    尋得，黃明禎為伊找的，均向中興銀行嘉義分行申辦貸款，
    人頭戶寫好提款條，由嘉雲南公司提領貸款等情亦坦白承認
    。7.蕭楷騰於偵查中對於伊為嘉雲南公司股東，找丁○○、
    蕭德才（即貸款人葉素梅之夫）為人頭戶，向中興銀行嘉義
    分行申辦貸款，貸款及本息由嘉雲南公司取走及繳交等情均
    坦承在卷可稽。8.蕭秋勇於偵查中對於伊為嘉雲南公司股東
    ，吳東翰將嘉雲南公司興建之「印象巴黎」房屋過戶予股東
    後，因公司欠缺資金，由股東向中興銀行嘉義分行申辦貸款
    ，貸得款項交予公司。伊獲分配「印象巴黎」房屋，蕭炳裕
    為其堂兄弟，包括在申貸戶中等情亦陳明在卷。被告等上揭
    陳述，有嘉義市調站調查筆錄及偵查筆錄在卷可稽。
  (二)上揭犯罪事實並經證人證述如下：1.證人江震明對於被告戊
    ○○等銀行行員違反規定核貸情形；2.證人吳福生對於伊與
    吳麗秀並未實際銷售房地與蕭炳裕、丁○○、黃明禎，並未
    簽署房屋預定買賣契約書及土地預定買賣契約書，係吳東翰
    冒名製作，及吳東翰擅自將系爭土地移轉登記予伊名下等情
    ；3.證人黃明禎對於在吳東翰要求下為人頭戶與吳福生簽立
    假買賣契約，向中興銀行嘉義分行申辦綜合住宅貸款，並簽
    立提款單由吳東翰取走一千二百零四萬元貸款，並由吳東翰
    負責繳納本息，惟因未繳息房地遭查封拍賣等情。4.證人即
    蕭炳裕之妻李慈容對於在蕭炳裕要求下，擔任蕭炳裕向中興
    銀行嘉義分行申辦一千二百萬元綜合住宅貸款之連帶保證人
    ，貸款自八十五年四月八日起未再繳納本息，嗣伊與中興銀
    行嘉義分行簽立債務清償證明書等情；5.證人丁○○對於因
    吳東翰要求尋找人頭戶辦理貸款，伊在蕭楷騰要求下，擔任
    嘉雲南公司之人頭戶，與吳福生、嘉雲南公司簽立假買賣契
    約，向中興銀行嘉義分行申辦綜合住宅貸款，簽立提款單由
    嘉雲南公司取走一千零六十萬元貸款。並由嘉雲南公司繳納
    本息，嗣因未繳息致伊華南商業銀行、合作金庫銀行、郵局
    等帳戶遭扣押等情；6.證人吳信居對於伊委託蕭楷騰代為尋
    找買主，並提供印章、房地所有權狀等交予蕭楷騰處理，不
    認識蔡慶興等情；7.證人庚○○對於在蔡慶興要求下，擔任
    蔡慶興向中興銀行嘉義分行申辦八百五十萬元綜合住宅貸款
    之連帶保證人，擔任人頭戶向中興銀行嘉義分行申辦貸款，
    並簽立提款單由建設公司提領貸款等情；8.證人蕭德才對於
    伊與葉素梅簽立假買賣契約，將房地過戶予葉素梅，於房屋
    尚未完工時以葉素梅名義向中興銀行嘉義分行申辦綜合住宅
    貸款，簽立提款單由建設公司提領貸款，僅自行繳納二、三
    期利息予嘉雲南公司之黃香仁等情；9.證人葉素梅對於伊與
    蕭德才簽立假買賣契約，向中興銀行嘉義分行申辦綜合住宅
    貸款，且簽立提款單由建設公司提領貸款等情；10.證人陳
    通對於伊與陳權、己○○為甲○○向中興銀行嘉義分行申
    辦貸款之人頭戶，貸款由甲○○負責繳納本息僅繳納數月即
    未再繳納等情；11.證人陳權對於伊與陳通、己○○為甲
    ○○向中興銀行嘉義分行申辦貸款之人頭戶，在陳通要求
    下，與甲○○簽立假買賣契約，向中興銀行嘉義分行申辦綜
    合住宅貸款，由甲○○取走二百二十九萬元貸款，由甲○○
    繳納本息，並受甲○○利用成為蘇英才連帶保證人，上述貸
    款於八十五年八月十二日起未再繳納致該房地遭查封、拍賣
    等情；12.證人己○○對於伊與陳權、陳通為甲○○以未
    完工之公寓向中興銀行嘉義分行申辦綜合住宅貸款之人頭戶
    ，在陳通要求下簽立願作甲○○人頭戶之同意書，並與甲
    ○○簽立假買賣契約，向中興銀行嘉義分行申辦綜合住宅貸
    款，由甲○○取走二百八十七萬元貸款，甲○○未按月繳納
    本息，致伊房地遭查封等情；13.證人陳劉金芬對於向中興銀
    行嘉義分行申辦一年短期擔保放款，貸得一千五百萬元，甲
    ○○以己○○、陳權、陳通、蘇英才為人頭戶，簽立假
    買賣契約，向中興銀行嘉義分行申辦貸款等情；14.證人蘇英
    才對於在甲○○要求下，與陳劉金芬簽立假買賣契約向中興
    銀行嘉義分行申辦綜合住宅貸款，由甲○○取走一千一百六
    十萬元貸款，並負責繳納本息，然自八十五年八月間未再繳
    納，致伊被訴等情；15.證人洪國峰對於貸款之吳中信、林美
    秀申貸案違反中興銀行內部規定且逾期繳息，伊為戊○○申
    辦八十萬元員工信用貸款之連帶保證人等情；16.證人陳劉英
    月對於提供名下房地由其夫陳朝琴向中興銀行嘉義分行申辦
    綜合住宅貸款，貸得五百八十萬元，該房地已遭查封拍賣等
    情；17.證人許鳴魁對於委託洪姓代書向中興銀行嘉義分行申
    辦綜合住宅貸款，貸得三百萬元，僅繳納二期本息，即未再
    繳納等情；18.證人楊福來對於提供身分證影本及印章予典釧
    建設有限公司負責人蘇王貫，由蘇王貫以伊之房地向中興銀
    行嘉義分行申辦綜合住宅貸款，由蘇王貫取走三百九十萬元
    貸款，伊自八十六年三月二十七日起即未繳息等情；19.證人
    洪清德對於典釧建設公司曾以楊福來名義向中興銀行嘉義分
    行申辦綜合住宅貸款之事；20.證人姚宗良對於典釧建設公司
    曾以楊福來名義，虛增購屋金額五十萬元，以未完工之房地
    向中興銀行嘉義分行行員張哲儒申辦綜合住宅貸款，貸得三
    百九十萬元，由伊取走貸款，及典釧建設公司曾繳納一個月
    本息等情；證人乙○○於本院審理時，對於貸款戶己○○
    、陳權、陳通之申貸案原由陳伯合承辦，陳伯合未作訪
    價紀錄，後伊接手僅依陳伯合承辦時之買賣契約書及現場照
    片填寫房地產鑑定表，再由陳苑瑩進行徵信調查，嗣轉呈經
    理戊○○批示核可放款等情，均證述明確，前揭證人之證言
    均有嘉義市調站調查筆錄、偵查筆錄及本院九十二年訴字第
    四一四號案卷審判筆錄在卷可參。
  (三)被告戊○○與同案被告陳寬、陳哲敏、張哲儒、陳苑瑩、
    陳伯合承辦本案借款人申貸業務，有中興銀行相關內規，須
    據以辦理之事實，有中興銀行個人授信案件徵信處理要點、
    中興銀行徵信作業實施準則、中興銀行辦理「房地產估價彈
    性標準」、中興銀行授信擔保品調查鑑價要點、中興銀行不
    動產鑑價作業流程圖、修訂本行各營業單位授信案營業單位
    授信案件責任區域劃分作業相關規定、中興銀行授信業務規
    則、中興銀行營業單位授信準則、本行實施授信覆審作業辦
    法、中興銀行辦理授信覆審工作辦法、中興銀行專案消費者
    貸款作業要點、中興商業銀行專案綜合住宅貸款、行員生活
    道德規範須知等規定影本各一份在卷可供參核，被告戊○○
    於本院審理時、同案被告於本院九十二年訴字第四一四號案
    件審理時，對有上揭規定亦均不否認，有審判筆錄可稽。
  (四)借款人戊○○、蕭炳裕、陳權、己○○、陳劉金芬、蘇英
    才、蔡勝安、吳中信、林美秀、鍾瑞霖、吳郭雙鳳、陳劉金
    月、許鳴魁、楊福來、吳仁楷、陳周椒美等人因未按時繳納
    本息，致抵押之土地、房屋遭強制執行拍賣之事實，亦有本
    院八十七年執字第五一三七號民事執行卷、松民字第八十七
    執日字第五一三七號公告；本院八十六年度執字第二二五四
    號民事執行卷、貴民八十六執恕字第二二五四號公告；本院
    貴民八十六執弘字第二００六號公告；本院八十七年執字第
    四七七九號民事執行卷、貴民執實字第一七０九號公告影本
    ；本院松民執實字第四三一九號通知；本院八十七年執字第
    三九七二號民事執行卷、松民八十七執簡字第三九七二號公
    告影本；本院九十年執字第二七五七號民事執行卷、興民執
    速字第二七五七號公告；本院九十年度執字第四一四九號民
    事執行卷、昭民九十執誠字第四一四九號公告；本院八十七
    年執字第二五四六號民事執行卷、松民八十七執速字第二五
    四六號公告；本院八十九年度執字第六七二一號民事執行卷
    、昭民八十九執速字第六七二一號公告；本院八十九年度執
    字第七八三０號民事執行卷、興民八十九執簡字第七八三０
    號公告；臺灣臺南地方法院八十五年度執字第一一八四五號
    民事執行卷、慶執妥字第一一八四五號公告；本院八十七年
    執字第二三八九號民事執行卷、松民八十七執德字第二三八
    九號公告；本院八十九年度執字第四九九六號民事執行卷、
    昭民八十九執毅字第四九九六號公告；本院八十八年度執字
    第七０四三號民事執行卷、昭民執月字第七０四三號公告；
    本院九十年度執字第一九０四號、第一九０五號民事執行卷
    、興民執誠字第一九０四號公告、興民執誠字第一九０五號
    公告等影本在卷可稽。
  (五)而經核算結果，上揭借款人未償金額經中興銀行列入呆帳金
    額或預估損失額如附表所示，被告等違反規定核貸及申貸致
    生損害於中興銀行之事實，並有被告違法貸放違反情形歸納
    整理、借款人資料明細表、借款戶借款明細彙整；中興銀行
    貸放六百七十萬元予戊○○之授信小組會議紀錄、戊○○借
    據影本。黃明禎借據、中興商業銀行消費者貸款申請及調查
    表、房地產鑑定表、抵押房地產略圖、戶籍謄本、房屋預定
    買賣契約書、土地預定買賣契約等影本。蕭炳裕借據、中興
    商業銀行消費者貸款申請及調查表、房地產鑑定表、抵押房
    地產略圖、土地預定買賣契約書、房屋預定買賣契約書等影
    本；李慈容債務清償證明書；吳東翰、蕭秋勇協議書影本。
    丁○○借據、中興商業銀行消費者貸款申請及調查表、房地
    產鑑定表、抵押房地產略圖等影本；丁○○與吳福生及丁○
    ○與嘉雲南公司簽立之假土地預定買賣契約書影本。蔡慶興
    借據、中興銀行消費者貸款申請及調查表、房地產鑑定表、
    抵押房地產略圖、買賣契約書、中興銀行嘉義分行授信小組
    會議紀錄影本。葉素梅借據、中興商業銀行消費者貸款申請
    及調查表、房地產鑑定表、抵押房地產略圖、買賣契約書、
    戶籍登記簿部分謄本、中興商業銀行嘉義分行授信小組會議
    記錄等影本。陳通借據、中興銀行消費者貸款申請及調查
    表等影本，房地產鑑定表、抵押房地產略圖等影本，買賣契
    約書影本。陳權借據、中興銀行消費者貸款申請及調查表
    等影本，房地產鑑定表、抵押房地產略圖等影本、買賣契約
    書及覺書影本。己○○借據、中興銀行消費者貸款申請及調
    查表等影本，房地產鑑定表、抵押房地產略圖等影本各四紙
    ，買賣契約書影本。陳劉金芬借據、授信申請書、房地產鑑
    定表、抵押房地產略圖、授信批覆書等影本。蘇英才借據、
    授信批覆書、房地產鑑定表、抵押房地產略圖等影本。蔡勝
    安借據、授信申請書、抵押房地產略圖、房地產鑑定表、授
    信戶覆審表影本。吳中信、林美秀借據影本。鍾瑞霖徵信報
    告、借據、抵押房地產略圖、房地產鑑定表等影本。吳郭雙
    鳳借據、陳劉英月房地產鑑定表、借據等影本；吳郭雙鳳客
    戶授信明細查詢、中興銀行授信戶貸放資料表等影本，中興
    銀行授信戶交易明細表影本。許鳴魁抵押房地產略圖、房地
    產鑑定表、借據等影本。楊福來房地產鑑定表、土地預定買
    賣合約書、借據等影本。吳仁楷借據影本。陳周椒美房地產
    鑑定表、建物登記簿謄本、借據等影本。蕭炳裕、蘇英才、
    陳劉金芬、陳權、陳通、己○○、蔡慶興、葉素梅、黃
    明禎、丁○○、蔡勝安、林美秀、吳中信、鍾瑞霖、陳劉英
    月、許鳴魁、楊福來、吳仁楷、戊○○、陳周椒美等人放款
    借款查備卡影本等，均在卷可供參佐。被告吳東翰、蕭楷騰
    及蕭秋勇以人頭戶申貸，被告張哲儒、陳苑瑩、陳伯合等承
    辦人乃隱匿該等公司利用人頭戶貸款之負面意見，並以徵信
    及鑑價作業不確實、超出核貸額度之高估價格等違反內部規
    定方式予以登載於業務上作成之「中興銀行消費者貸款申請
    及調查表」、「房地產鑑定表」上，再經被告陳寬、陳哲
    敏覆核後，連續由戊○○批准核貸，因貸款人未按期繳息，
    致中興銀行嘉義分行均轉列呆帳或預估損失金額，而遭受鉅
    額損害之事實，堪予認定。而被告戊○○與同案被告陳寬
    、陳哲敏、張哲儒、陳苑瑩、陳伯合等人就附表所示多項借
    款案，均未經確實評估擔保品價值，率以借款人自行提出買
    賣契約書所填價額為貸放基數，或借款人提出資料不全，被
    告等均明知不符核貸要件，卻未加查證並確實徵信，即率予
    同意核貸，明顯違背渠等對該行正常核貸程序規範之認知，
    其有為第三人之不法利益而超貸之明知與行為，應堪認定。
    又被告甲○○與同案被告吳東翰、蕭楷騰及蕭秋勇因王翔、
    嘉雲南公司需款孔急，為求公司財務週轉，罔顧申貸人頭戶
    無法負擔本息及公司無還款能力之事實，以人頭戶向中興銀
    行嘉義分行申貸，渠等有為王翔及嘉雲南公司不法利益之犯
    意及犯行，亦堪認定。
  (六)被告戊○○雖以上揭情詞置辯，同案被告陳寬、陳哲敏、
    張哲儒、陳苑瑩、陳伯合等人亦均否認背信犯行，然被告等
    就承辦及申辦如附表所示借款案，顯有違如附表所示多項中
    興銀行規定情節：1.按本行行員應恪遵本行一切規章並切實
    遵守不利用職務圖利自己或他人之服務規則，中興銀行行員
    生活道德規範須知第二條第四項定有明文，且依中興銀行「
    專案綜合住宅貸款」作業要點第三條規定，貸款額度應依授
    信擔保品調查鑑價要點及有關規定核估可貸金額，並於貸款
    限度內酌定；又依該要點第六條規定，須能提供本人、配偶
    或一親等內直系血親所有之住宅為擔保。且依中興商業銀行
    「專案消費者貸款」作業要點第九條、「專案綜合住宅貸款
    」第九條、第三條規定，各該種貸款依「營業單位授信授權
    準則」、「授信擔保品調查鑑價要點」規定辦理，而附表所
    示戊○○貸款案僅以授信小組會議及借據即予核貸，顯以未
    確實遵守徵信作業等方式，圖利借款人戊○○。2.按個人年
    度收支，應根據有關資料酌予匡計，其在金融機構總授信金
    額達二千萬元以上者，包含本次申貸金額（以臺北市銀行公
    會聯合徵信中心電腦統計資料為準），或在本金融機構授信
    金額達一千萬元以上者，應與年度綜合所得稅結算申報書影
    本（以經稽徵機關證明與正本相符者為準）核對。借款申請
    人如未能及時提供稽徵機關證明與正本相符之所得稅結算申
    報書影本時，得提供年度綜合所得稅結算申報書影本並加附
    相關之綜合所得稅結算申報繳款書或扣繳憑單影本；個人授
    信戶，其填送個人收入情形，與綜合所得稅申報書內容有出
    入時，以申報書內容為準，作為其償還能力與還款財源參考
    。中興銀行個人授信案件徵信處理注意事項第四點及中興商
    業銀行個人授信案件徵信處理要點第四條、第五條訂有明文
    。附表所示借款人蕭炳裕、丁○○、黃明禎、蔡勝安、吳中
    信、林美秀均未提供綜合所得稅申報書憑辦。3.按個人申請
    授信，應查詢申請授信個人於金融機構存借款往來情形，中
    興商業銀行個人授信案件徵信處理要點第三條定有明文。附
    表就貸款人葉素梅及其保證人未依規定進行查詢。4.按徵信
    之結果應彙集整理，充分檢討，並把握重點，以客觀立場公
    正分析，中興商業銀行徵信作業實施準則第陸點定有明文，
    在借款人鍾瑞霖個人徵信報告中無單位綜合意見追蹤評估、
    對吳郭雙鳳未填製個人徵信報告即予核貸。5.按房地產買賣
    價折扣彈性估價標準(二)不動產得以核實之買賣契約價（應查
    明其真實性及合理性）為鑑價，在鑑價最高七成範圍內為放
    款值辦理；(三)以房地買賣契約價為鑑價之方式，乃為因應授
    信業務推展需要運用之彈性策略，為減輕本行授信風險，營
    業單位於辦理時除應審慎查核授信戶信用情形外，應加強下
    列事項之查核：該房地產地點、環境、市場性、使用效益
    、使用層面、商業價值等應充分考量。審慎查察交易之真
    實性，除確實核對買賣契約書正本外，並應實地調查與其鄰
    近地區最近成交實例之價格是否合理相稱，以防浮報多貸。
    估價彈性標準第二條定有明文。對於附表所示貸款人葉素梅
    、蔡慶興、陳劉英月、楊福來等提供之買賣契約未審核即予
    核估，借款人蔡勝安、己○○、陳通、陳權等之「房地
    產鑑價表」上無訪價記錄即予核貸。6.又按各營業單位對不
    動產擔保品，應先就客戶所填送之不動產明細資料或土地、
    建物所有權狀、登記簿謄本或影印本等核對下列各點，必要
    時應核對都市計畫與地籍套繪圖影本及派員赴有關機關查核
    之：(一)土地標示、所有權人及所有權取得來源，查核計徵土
    地增值稅之原地價（或最近移轉現值）與最後公告現值（或
    時價）等。(二)建物坐落、總建層、建築年月、抵押部分之門
    牌、層別、結構、建築面積、登記建號、使用基地之地號及
    其所佔面積、所有權人及其所有權取得來源等。(三)有無他項
    權利設定及其他利害關係等。(四)是否有公共使用預定地及其
    所佔範圍面積等。又不動產擔保品，經按前條規定核對清楚
    後再派員實地查明下列各點：(一)位置、交通、地勢、地質、
    地形、種植、利用狀況、周圍環境未來發展及附近最近買賣
    移轉情形等。(二)建物總建層、抵押部分所佔層別、所有權登
    記、不動產標示等與實地是否相符；建物之構造、用材、隔
    間、設備、新舊程度、修（增）建年月等。中興商業銀行授
    信擔保品調查鑑價要點第十二條、第十三條分別定有明文。
    本案借款人許鳴魁所有土地坐落嘉義縣六腳鄉○○○段六八
    號，詎承辦人所為鑑價拍照地點並非實地嚴重影響核貸金額
    審定。7.又不動產有地處偏僻，處分困難者，不宜（或不得
    ）徵為擔保品，中興商業銀行授信擔保品調查鑑價要點第十
    四條第二款定有明文。貸款人鍾瑞霖提供之山坡保育區農牧
    用地，擔保物之徵取，以高於公告地價每平方公尺一百五十
    元的十點三倍，即每平方公尺一千五百四十六元地價計算，
    與一般對農漁林地鑑估慣例不符，顯係高估無實際擔保效益
    。8.按不動產有二地處偏僻，處分困難者。六無使用價值或
    不能單獨使用之畸零土地及處分不易之建築物。不宜（或不
    得）徵為擔保品，中興商業銀行授信擔保品調查鑑價要點第
    十四條定有明文。借款人陳劉金芬、蘇英才、己○○、陳
    通等所提供明顯屬不宜、不得徵為擔保品之不動產，被告徵
    為擔保品，僅因保證人之口述為認定，未確實訪價。9.按貸
    款限度按本行「授信擔保品調查鑑價要點」及有關規定核估
    可貸金額酌定，但每戶最高不得超過新臺幣一千萬元，中興
    商業銀行綜合住宅貸款作業要點第四條定有明文。本案貸予
    蕭炳裕一千二百萬元、丁○○一千零六十萬元、黃明禎一千
    二百零四萬元，顯有違規定。且證人江震明亦於嘉義市調站
    調查中證述：蕭炳裕貸款案於總行稽核發現補送批核，經總
    行批示不予備查等語在卷可參。10.按營業單位責任區域之劃
    分，以授信戶住所或營業所為劃分之依據，各營業單位承做
    授信案件之責任區域劃分為六雲林縣、嘉義縣市、臺南縣等
    區：嘉義分行；又不動產擔保品非位於責任區域內，應委請
    或會同當地之營業單位辦理鑑價或以「徵信聯絡用紙」委請
    當地之營業單位調查不動產標的物所在地附近之市價等徵信
    資料，俾作為營業單位鑑價之參考。中興銀行各營業單位授
    信業務承作範圍以劃分之責任區域為原則說明，及有關修訂
    本行各營業單位授信案件責任區域劃分作業相關規定說明及
    責任區域劃分表可按，借款人蕭炳裕（高雄縣）、黃明禎（
    臺北縣）皆非嘉義分行所轄仍予核貸。11.按營業單位受理人
    員應就授信申請書、徵信資料表等資料先行審查，授信申請
    人及保證人之資格，並調查信用情形，授信用途、還款來源
    、擔保條件、與本行往來情形等，並斟酌本行資金情形，認
    為妥適後，依照營業單位授信授權準則核定或向總行申請。
    如認不妥時，應予婉拒。中興商業銀行授信業務規則第二十
    七條定有明文。本案就借款人葉素梅連帶保證人為其配偶蕭
    德才，無相關還款能力審查，借款人蔡慶興未依規定審核還
    款來源。12.按各營業單位在經理權限內所核定之信用放款之
    新放案件，於核定後應即填製「墊付國內票款週轉金貸款、
    信用放款承做理由單」併同授信申請書、批覆書、鑑定表、
    徵信報告等相關文件影本報送總行覆審單位辦理授信覆審；
    總行覆審批示之意見，營業單位應進行查證與改善，以確保
    本行授信債權，中興商業銀行實施授信覆審作業辦法第十二
    條定有明文。貸款人鍾瑞霖案，未依規定填製理由單報送總
    行覆審。13.按本行辦理授信業務，以主管機關核定之行業及
    本行授信政策所列者，為授信對象。客戶向本行申請授信，
    除政策性之放款外，應以與本行保持存款及其他往來良好者
    為優先。又授信案件之借款人或其代表人、保證人有逾期授
    信或退票記錄者，不得逕以授權核定，中興商業銀行授信業
    務規則第二條、中興商業銀行營業單位授信授權準則第七條
    分別定有明文。借款人吳仁楷逾期記錄明顯，仍以經權貸放
    。14.借款人陳周椒美與案外人陳威光借貸金額分別為七百萬
    元、七百二十五萬元。擔保物提供竟為同一人，分散借款規
    避審查之情明確，相同承辦人未予查核。15.按中興商業銀行
    徵信作業實施準則第肆四、個人授信應檢送個人資料表。貸
    款人蘇英才未提供償債所得之佐證資料，仍予核貸。16.按授
    信案件之借款人或其代表人、保證人有逾期授信或退票紀錄
    者，不得逕以授權核定，應先依第四條第一款後段規定辦理
    （以授權授信備案書向總行報備，經總行准予備查後始得以
    辦理）中興商業銀行營業單位授信授權準則第七條定有明文
    。借款人吳郭雙鳳擔保人提供擔保物曾遭查封，未予評估，
    仍逕以經權核定。又其本金逾期一個月以上仍予核定。17.按
    營業單位受理人員應就授信申請書、徵信資料表等資料先行
    審查，授信申請人及保證人之資格，並調查信用情形，授信
    用途、還款來源、擔保條件、與本行往來情形等，並斟酌本
    行資金情形，認為妥適後，依照營業單位授信授權準則核定
    向總行申請。如認不妥時，應予婉拒，中興商業銀行授信業
    務規則第二十七條定有明文。本案就借款人葉素梅之配偶為
    保證人、就借款人陳劉英月均未詳調查其償債能力供查核，
    徵信程序不確實。18.按本行承辦授信前，應先對其辦理徵信
    。徵信人員辦理徵信時，應依主管機關及本行有關規定為之
    。對於同一授信戶之徵信及授信，以不由同一人兼辦為原則
    。中興商業銀行授信業務規則第十四條定有明文。又按各營
    業單位應指派對授信業務具有豐富經驗之人員辦理授信覆審
    工作。中興商業銀行辦理授信覆審工作辦法第三條定有明文
    。借款人蔡勝安貸款金額皆為一千兩百萬元，經理指定徵信
    、授信、覆審經辦均為業務員張哲儒。19.按授信經辦人員於
    每一授信個案撥貸後，於一星期內應將有關書類、契據等送
    請覆審人員覆審，中興商業銀行辦理授信覆審工作辦法第五
    條第四項第一款定有明文。借款人吳郭雙鳳之核貸程序未履
    行該項程序。20.按鑑價人員對於擔保品之調查，應就可靠性
    、整體性、銷售性加註意見，中興商業銀行授信擔保品調查
    鑑價要點第五條定有明文，借款人楊福來所提供建物未完工
    且仍不堪居住，未予評估即予貸款。依「授信授權限額區
    分表」所示，銀行有貸款限額，貸款人以分散借款集中使用
    方式貸款，規避銀行規定，如未防止，易造成呆帳損失。本
    案借款人陳權、陳通與己○○均係同時期貸放，房屋均
    向王翔公司購買，三人互為借款連帶保證人，承辦人均為陳
    寬、陳哲敏，而陳劉金芬、蘇英才亦均以該地段房地為擔
    保，陳劉金芬之借款連帶保證人為其夫即王翔公司負責人甲
    ○○，蘇英才借款連帶保證人為己○○、陳權，承辦人均
    為陳寬、陳伯合；又吳中信、林美秀為夫妻關係，均於同
    日至銀行申貸，承辦人均為陳哲敏，就前揭借款人違規項目
    情形類似，有分散借款集中使用之嫌，同一人承辦易於察覺
    ，仍未審核評估逕予貸放。以上違規情節均有上揭規定及借
    款人資料在卷可資查核，被告等承辦及申辦附表所示核貸作
    業，顯然違反多項銀行規定，足認確有共同違背職務之犯意
    及犯行無疑。又被告戊○○明知嘉雲南公司吳東翰及王翔公
    司甲○○申貸如附表二至十一之貸款人為人頭戶，仍囑咐陳
    寬、陳哲敏、張哲儒、陳苑瑩、陳伯合等行員務須通過上
    述各申貸案等情，經同案被告陳寬等人自承在卷可稽，已
    如前述。且就借款人黃明禎、蕭炳裕、丁○○部分超過貸款
    額度核貸，顯係高估地價，而依前揭中興銀行營業單位授信
    授權準則第四條規定，經辦人員就經理授權授信案件，仍應
    切實依照各項徵信、授信、擔保品調查鑑價、覆審、以及事
    後管理等有關規定辦理，而上揭相關辦理徵信、鑑價、覆審
    程序規範，均有助防堵並發現人頭戶及假買賣契約之規定，
    被告戊○○為順利通過如附表所示申貸案件，竟對同案被告
    行員施壓，使陳寬等人辦理徵信、授信核貸作業時隱匿負
    面意見，就借款人之徵信報告、房地鑑定表等資料填載不全
    ，並以徵信、訪價不全之書面資料為核貸之依據。且就嘉雲
    南公司、王翔公司辦理核貸之時間相近，陳寬、陳哲敏均
    同時參與多位借款人之覆核工作，對於借款人為人頭戶等情
    自可由擔保品及買賣契約中查覺共通處列為負面意見，陳苑
    瑩自承承辦葉素梅案時已有懷疑，且其與陳哲敏、張哲儒、
    陳伯合等人於本院九十二年度訴字第四一四號案審理時均證
    稱承辦人員有將核貸不妥之情向總行人員請益等情，此有該
    案審判筆錄在卷可稽，顯見被告等人明知承辦如附表所示貸
    款案有違規定之情事，參以陳寬、陳哲敏、張哲儒、陳苑
    瑩、陳伯合等人因辦理徵信、授信核貸作業欠嚴謹，未切實
    評估借款人收支情形，以了解其償債能力，且對擔保品之鑑
    價作業過於草率等，經中興銀行申誡，此有陳伯合提出之獎
    懲通知書影本二份及陳苑瑩提出之中興銀行總行八十六年六
    月十三日興銀秘字第一三００號函文影本一份在九十二年度
    訴字第四一四號卷可稽，亦徵被告等人於承辦附表所示借款
    案件時，確有違背其職務之背信行為，被告戊○○及同案被
    告陳寬、陳哲敏、張哲儒、陳苑瑩、陳伯合等人所辯均係
    飾卸之詞，無足採憑。
  (七)被告甲○○雖辯稱移轉上揭房地所有權係信託行為，提出上
    揭以貸款所得還舊臺南區中小企業銀行嘉義分行貸款、房地
    估價徵信資料金額相當之資料，辯稱伊未獲利、中興銀行並
    未高估，應歸因大環境變差云云。然被告甲○○因王翔公司
    興建之「翰林園大樓」銷售不佳、財務週轉困難，乃找未具
    犯意聯絡之陳通、陳權、己○○充當人頭購買戶，以簽
    立假買賣契約辦理過戶方式，將上揭套房，分別以渠等名義
    向中興銀行嘉義分行辦理「綜合住宅貸款」；又以未具犯意
    聯絡之妻陳劉金芬、友人蘇英才為人頭戶，先將上揭土地，
    以簽立假買賣契約方式過戶予蘇英才，被告甲○○隨即以二
    人名義，向中興銀行嘉義分行辦理貸款等情，已如前述，參
    以陳權提出之覺書，其上載明因王翔公司需向銀行辦理貸
    款，故信託登記過戶予陳權，所貸款之金額與每月應繳之
    利息全歸王翔公司償還及繳納，此有被告甲○○以王翔公司
    名義簽立之覺書影本一份在卷可佐，足認被告甲○○藉信託
    之名，以達順利獲貸，遂其「分散貸款、集中使用」目的，
    上揭信託登記名義人自屬王翔公司向銀行貸得資金使用之人
    頭戶無疑。而人頭戶貸得款項用於償還王翔公司於臺南區中
    小企業等銀行貸款及工程款等情，亦經被告甲○○於本院審
    理時供承，並有其提出之證明書影本在卷可佐，則以被告甲
    ○○明知人頭戶均非實際承購戶，公司需款孔急且上揭人頭
    戶及公司顯無還款能力之情況下，仍透過知情之中興銀行經
    理戊○○對行員施壓核辦貸款，以遂其「分散貸款、集中使
    用」之情以觀，渠等所為有損害中興銀行共同犯意聯絡及犯
    行無疑，並不因事後景氣好壞而有不同之認定，被告甲○○
    所辯均係事後飾卸之詞，無足採憑。
  (八)綜上所述，本案事證已臻明確，被告等犯行均堪認定，應依
    法論科。
二、核被告戊○○與甲○○所為，均係犯有刑法第二百十五條業
    務登載不實罪及第三百四十二條第一項背信罪。被告二人與
    同案被告陳寬、陳哲敏、張哲儒、陳苑瑩、陳伯合等人就
    附表所示各該借款人核貸案間，有犯意聯絡、行為分擔，皆
    為共同正犯。雖被告甲○○非受中興銀行委託處理事務，但
    其與有此身分之被告戊○○、陳寬、陳哲敏、張哲儒、陳
    苑瑩、陳伯合等人共同實施背信行為，依刑法第三十一條第
    一項規定，應以共犯論。被告等人先後多次共同犯行，時間
    緊接，方法相同，犯罪構成要件相同，顯係基於概括犯意為
    之，應依連續犯之規定論以一罪，並依法加重其刑。又所犯
    上開二罪，有方法結果之牽連關係，應從一重之刑法第三百
    四十二條第一項背信罪處斷。爰審酌被告戊○○擔任中興銀
    行嘉義分行經理，為求業績罔顧行規，未善盡審核之責，被
    告甲○○為解決公司財務問題，找人充為貸款人頭戶，二人
    犯罪之動機、目的、手段，及所得利益，違法貸款，影響金
    融秩序甚巨，被告二人犯罪後態度等一切情狀，本院認公訴
    人分別求處三年及二年六月稍嫌過重，乃分別量處如主文所
    示之刑，以示懲儆。
據上論斷，應依刑事訴訟法第二百九十九條第一項前段，刑法第
二十八條、第三十一條第一項、第五十六條、第三百四十二條第
一項、第二百十五條、第五十五條，罰金罰鍰提高標準條例第一
條前段判決如主文。
本案經檢察官廖素琪到庭執行職務。
中　　華　　民　　國　　94　　年　　8 　　月　　17　　日
                  刑事第三庭  審判長法  官  沈福財
                                    法  官  卓春慧
                                    法  官  陳端宜
上列正本證明與原本無異。
如不服本判決，應於判決送達後10日內向本院提出上訴狀（應附
繕本）。告訴人或被害人如對於本判決不服者，應具備理由請求
檢察官上訴，其上訴期間之計算係以檢察官收受判決正本之日期
為準。
中　　華　　民　　國　　94　　年　　8 　　月　　17　　日
                                    書記官  李佳惠
附錄論罪科刑法條：
刑法第二百一十五條：
從事業務之人，明知為不實之事項，而登載於其業務上作成之文
書，足以生損害於公眾或他人者，處三年以下有期徒刑、拘役或
五百元以下罰金。
刑法第三百四十二條第一項：
為他人處理事務，意圖為自己或第三人不法之利益，或損害本人
之利益，而為違背其任務之行為，致生損害於本人之財產或其他
利益者，處五年以下有期徒刑、拘役或科或併科一千元以下罰金
。
附表：
┌──┬────┬─────┬────┬─────┬─────┬─────┬─────┬─────────────┬─────────┬───┐
│編號│借款人  │貸放金額  │貸放日期│逾期繳款日│銀行貸款  │法    院  │呆帳金額或│違反內部規定情形          │違反內部規定之依據│承辦人│
│    │        │          │        │          │鑑定價格  │鑑定價格  │預估損失額│                          │                  │      │
├──┼────┼─────┼────┼─────┼─────┼─────┼─────┼─────────────┼─────────┼───┤
│一  │戊○○  │ 6,700,000│84.1.18 │          │ 8,071,543│ 5,228,875│ 4,615,29 │利用職務圖利自己或他人。  │行員生活道德規範須│陳寬│
│    │        │          │        │86.6.8    │          │          │          │                          │知第二條第四款    │張哲儒│
│    │        │   800,000│85.11.2 │          │          │          │          │                          │                  │      │
├──┼────┼─────┼────┼─────┼─────┼─────┼─────┼─────────────┼─────────┼───┤
│二  │黃明禎  │12,040,000│85.1.22 │85.11.22  │17,200,000│          │ 6,254,707│１應徵提綜所得稅申報書，作│１個人授信案件徵信│陳寬│
│    │        │          │        │          │          │          │          │  為償還能力、還款財源之參│  處理要點第四條規│張哲儒│
│    │        │          │        │          │          │          │          │  考。                    │  定。            │      │
│    │        │          │        │          │          │          │          │２貸款額度每戶最高不得超過│２綜合住宅貸款作業│      │
│    │        │          │        │          │          │          │          │  一千萬元。              │  要點第四條規定。│      │
│    │        │          │        │          │          │          │          │３超過嘉義分行轄區（雲林縣│３授信案件責任區域│      │
│    │        │          │        │          │          │          │          │  、嘉義縣市、台南縣）    │  劃分作業相關規定│      │
├──┼────┼─────┼────┼─────┼─────┼─────┼─────┼─────────────┼─────────┼───┤
│三  │蕭炳裕  │ 1,200,000│85.1.8  │85.4.8    │14,550,400│          │ 3,597,036│１應徵提綜所得稅申報書，作│１個人授信案件徵信│陳寬│
│    │        │          │        │          │          │          │（91.3.20 │  為償還能力、還款財源之參│  處理要點第四條規│陳伯合│
│    │        │          │        │          │          │          │清償1,541,│  考。                    │  定。            │      │
│    │        │          │        │          │          │          │950）     │２貸款額度每戶最高不得超過│２綜合住宅貸款作業│      │
│    │        │          │        │          │          │          │          │  一千萬元。              │  要點第四條規定。│      │
│    │        │          │        │          │          │          │          │３超過嘉義分行轄區（雲林縣│３授信案件責任區域│      │
│    │        │          │        │          │          │          │          │  、嘉義縣市、台南縣）    │  劃分作業相關規定│      │
│    │        │          │        │          │          │          │          │                          │                  │      │
├──┼────┼─────┼────┼─────┼─────┼─────┼─────┼─────────────┼─────────┼───┤
│四  │丁○○  │10,600,000│84.12.29│85.6.29   │15,600,000│          │ 3,212,716│１應徵提綜所得稅申報書，作│１個人授信案件徵信│陳寬│
│    │        │          │        │          │          │          │          │  為償還能力、還款財源之參│  處理要點第四條規│張哲儒│
│    │        │          │        │          │          │          │          │  考。                    │  定。            │      │
│    │        │          │        │          │          │          │          │２貸款額度每戶最高不得超過│２綜合住宅貸款作業│      │
│    │        │          │        │          │          │          │          │  一千萬元。              │  要點第四條規定。│      │
├──┼────┼─────┼────┼─────┼─────┼─────┼─────┼─────────────┼─────────┼───┤
│五  │蔡慶興  │ 8,500,000│85.10.14│85.11.14  │14,500,000│          │ 2,166,769│１貸款即未曾繳息，未能依規│１授信業務規則第二│陳哲敏│
│    │        │          │        │          │          │          │          │  定審核還款來源。        │  十七條規定。    │陳苑瑩│
│    │        │          │        │          │          │          │          │２對提供之買賣契約未經審核│２房地產估價彈性標│      │
│    │        │          │        │          │          │          │          │  其真實性即予核估。      │  準。            │      │
├──┼────┼─────┼────┼─────┼─────┼─────┼─────┼─────────────┼─────────┼───┤
│六  │葉素梅  │ 8,520,000│85.8.15 │85.9.15   │14,200,000│          │ 2,236,659│１應查詢個人於金融機構存借│１個人徵信案件處理│陳哲敏│
│    │        │          │        │          │          │          │          │  款往來情形。            │  要點第三條規定  │陳苑瑩│
│    │        │          │        │          │          │          │          │２對提供之買賣契約未經審核│２房地產估價彈性標│      │
│    │        │          │        │          │          │          │          │  其真實性即予核估。      │  準。            │      │
│    │        │          │        │          │          │          │          │３營業單位應就授信相關資料│３授信業務規則第二│      │
│    │        │          │        │          │          │          │          │  先行審查並調查還款財源，│  十七條規定及銀行│      │
│    │        │          │        │          │          │          │          │  詎還款財源記載借戶配偶，│  放款慣例。      │      │
│    │        │          │        │          │          │          │          │  對配偶卻未審查。        │                  │      │
├──┼────┼─────┼────┼─────┼─────┼─────┼─────┼─────────────┼─────────┼───┤
│七  │陳效通  │ 4,140,000│85.9.12 │85.9.12   │ 6,900,000│          │編號七、八│１不動產書面調查認可後，應│１房地產估價彈性標│陳寬│
│    │        │          │        │          │          │          │、九等三筆│  再做實地調查，查鑑價表上│  準二（二）（三）│陳哲敏│
│    │        │          │        │          │          │          │共4,641,0 │  竟無訪價紀錄。          │                  │      │
│    │        │          │        │          │          │          │00        │２擔保土地地處偏遠，比鄰墳│２授信擔保調查鑑價│      │
│    │        │          │        │          │          │          │          │  地周遭環境不良，市場性欠│  要點第十四條規定│      │
│    │        │          │        │          │          │          │          │  佳，且扣除進出社區○○道│                  │      │
│    │        │          │        │          │          │          │          │  路，剩餘空地之零地，僅依│                  │      │
│    │        │          │        │          │          │          │          │  保證人口述，未再訪價。  │                  │      │
│    │        │          │        │          │          │          │          │３分散貸款，集中使用規避審│３授信授權限額區分│      │
│    │        │          │        │          │          │          │          │  查。                    │  表。            │      │
├──┼────┼─────┼────┼─────┼─────┼─────┤          ├─────────────┼─────────┼───┤
│八  │陳效權  │ 2,290,000│85.9.12 │85.9.12   │ 3,820,000│          │          │１不動產書面調查認可後，應│１房地產估價彈性標│陳寬│
│    │        │          │        │          │          │          │          │  再做實地調查，查鑑價表上│  準二（二）（三）│陳哲敏│
│    │        │          │        │          │          │          │          │  竟無訪價紀錄。          │                  │      │
│    │        │          │        │          │          │          │          │２擔保土地地處偏遠，比鄰墳│２授信擔保調查鑑價│      │
│    │        │          │        │          │          │          │          │  地周遭環境不良，市場性欠│  要點第十四條規定│      │
│    │        │          │        │          │          │          │          │  佳，且扣除進出社區○○道│                  │      │
│    │        │          │        │          │          │          │          │  路，剩餘空地之零地，僅依│                  │      │
│    │        │          │        │          │          │          │          │  保證人口述，未再訪價。  │                  │      │
│    │        │          │        │          │          │          │          │３分散貸款，集中使用規避審│３授信授權限額區分│      │
│    │        │          │        │          │          │          │          │  查。                    │  表。            │      │
├──┼────┼─────┼────┼─────┼─────┼─────┤          ├─────────────┼─────────┼───┤
│九  │己○○  │ 2,870,000│85.9.12 │85.9.12   │ 4,790,000│          │          │１不動產書面調查認可後，應│１房地產估價彈性標│陳寬│
│    │        │          │        │          │          │          │          │  再做實地調查，查鑑價表上│  準二（二）（三）│陳哲敏│
│    │        │          │        │          │          │          │          │  竟無訪價紀錄。          │                  │      │
│    │        │          │        │          │          │          │          │２擔保土地地處偏遠，比鄰墳│２授信擔保調查鑑價│      │
│    │        │          │        │          │          │          │          │  地周遭環境不良，市場性欠│  要點第十四條規定│      │
│    │        │          │        │          │          │          │          │  佳，且扣除進出社區○○道│                  │      │
│    │        │          │        │          │          │          │          │  路，剩餘空地之零地，僅依│                  │      │
│    │        │          │        │          │          │          │          │  保證人口述，未再訪價。  │                  │      │
│    │        │          │        │          │          │          │          │３分散貸款，集中使用規避審│３授信授權限額區分│      │
│    │        │          │        │          │          │          │          │  查。                    │  表。            │      │
├──┼────┼─────┼────┼─────┼─────┼─────┼─────┼─────────────┼─────────┼───┤
│十  │陳劉金芬│15,000,000│85.4.22 │85.9.12   │17,777,928│16,800,000│ 3,985,000│１擔保土地地處偏遠，比鄰墳│１授信擔保調查鑑價│陳寬│
│    │        │          │        │          │          │          │          │  地周遭環境不良，市場性欠│  要點第十四條規定│陳哲敏│
│    │        │          │        │          │          │          │          │  佳，且扣除進出社區○○道│                  │陳伯合│
│    │        │          │        │          │          │          │          │  路，剩餘空地之零地，僅依│                  │      │
│    │        │          │        │          │          │          │          │  保證人口述，未再訪價。  │                  │      │
│    │        │          │        │          │          │          │          │２分散貸款，集中使用規避審│２授信授權限額區分│      │
│    │        │          │        │          │          │          │          │  查。                    │  表。            │      │
├──┼────┼─────┼────┼─────┼─────┼─────┼─────┼─────────────┼─────────┼───┤
│十一│蘇英才  │11,600,000│85.5.5  │85.9.10   │11,602,979│ 9,352,500│ 6,795,500│１擔保土地地處偏遠，比鄰墳│１授信擔保調查鑑價│陳寬│
│    │        │          │        │          │          │          │          │  地周遭環境不良，市場性欠│  要點第十四條規定│陳伯合│
│    │        │          │        │          │          │          │          │  佳，且扣除進出社區○○道│                  │      │
│    │        │          │        │          │          │          │          │  路，剩餘空地之零地，僅依│                  │      │
│    │        │          │        │          │          │          │          │  保證人口述，未再訪價。  │                  │      │
│    │        │          │        │          │          │          │          │２應徵取個人資料表以供佐證│２徵信作業實施準則│      │
│    │        │          │        │          │          │          │          │  償還來源。              │  第四條規定。    │      │
│    │        │          │        │          │          │          │          │３分散貸款，集中使用規避審│３授信授權限額區分│      │
│    │        │          │        │          │          │          │          │  查。                    │  表。            │      │
├──┼────┼─────┼────┼─────┼─────┼─────┼─────┼─────────────┼─────────┼───┤
│十二│蔡勝安  │12,000,000│84.12.22│86.10.12  │13,394,028│ 9,180,400│ 4,356,000│１應徵提綜所得稅申報書，作│１個人授信案件徵信│張哲儒│
│    │        │          │        │          │          │          │          │  為償還能力、還款財源之參│  處理要點第四條規│      │
│    │        │          │        │          │          │          │          │  考。                    │  定。            │      │
│    │        │          │        │          │          │          │          │２徵授信經辦同一人。      │２授信業務規則第十│      │
│    │        │          │        │          │          │          │          │                          │  四條。          │      │
│    │        │          │        │          │          │          │          │３覆審人員覆審本身經辦之授│３授信覆審工作辦法│      │
│    │        │          │        │          │          │          │          │  信案。                  │  第三條。        │      │
│    │        │          │        │          │          │          │          │４不動產書面調查認可後，應│４房地產估價彈性標│      │
│    │        │          │        │          │          │          │          │  再做實地調查，查鑑價表上│  準二（二）（三）│      │
│    │        │          │        │          │          │          │          │  竟無訪價紀錄。          │                  │      │
├──┼────┼─────┼────┼─────┼─────┼─────┼─────┼─────────────┼─────────┼───┤
│十三│吳中信  │ 3,400,000│85.11.15│86.4.15   │68,300,000│ 3,630,917│   841,000│１應徵提綜所得稅申報書，作│１個人授信案件徵信│陳哲敏│
│    │        │          │        │          │          │          │          │  為償還能力、還款財源之參│  處理要點第四條規│      │
│    │        │          │        │          │          │          │          │  考。                    │  定。            │      │
│    │        │          │        │          │          │          │          │２分散貸款，集中使用規避審│２授信授權限額區分│      │
│    │        │          │        │          │          │          │          │  查。                    │  表。            │      │
├──┼────┼─────┼────┼─────┼─────┼─────┼─────┼─────────────┼─────────┼───┤
│十四│林美秀  │ 3,200,000│85.5.15 │86.5.15   │ 6,460,000│ 3,512,930│ 1,583,757│１應徵提綜所得稅申報書，作│１個人授信案件徵信│陳哲敏│
│    │        │          │        │          │          │          │          │  考。                    │  定。            │      │
│    │        │          │        │          │          │          │          │２未即清查財產，採取保全。│２授信業務規則第二│      │
│    │        │          │        │          │          │          │          │                          │  十三條規定。    │      │
│    │        │          │        │          │          │          │          │３分散貸款，集中使用規避審│３授信授權限額區分│      │
│    │        │          │        │          │          │          │          │  查。                    │  表。            │      │
│    │        │          │        │          │          │          │          │                          │                  │      │
├──┼────┼─────┼────┼─────┼─────┼─────┼─────┼─────────────┼─────────┼───┤
│十五│鍾瑞霖  │ 2,380,000│85.10.17│86.4.17   │ 2,654,008│ 2,116,700│ 1,434,000│１未對借保人個人徵合報告中│１徵信作業實施準則│陳寬│
│    │        │（270,000 │        │          │          │          │          │  單位綜合意見追蹤評估。  │  第六條。        │陳哲敏│
│    │        │）        │        │          │          │          │          │２地處偏僻處分困難，公告55│２授信擔保調查鑑價│張哲儒│
│    │        │          │        │          │          │          │          │  元／㎡，鑑估時價1546元／│  要點第十四條第二│      │
│    │        │          │        │          │          │          │          │  ㎡，達28倍（地目林坡地保│  款規定。        │      │
│    │        │          │        │          │          │          │          │  育區）                  │                  │      │
│    │        │          │        │          │          │          │          │３未填製成作理由單。      │３授信授權準則第四│      │
│    │        │          │        │          │          │          │          │                          │  條第三款及授信覆│      │
│    │        │          │        │          │          │          │          │                          │  審入業辦法第十二│      │
│    │        │          │        │          │          │          │          │                          │  條              │      │
├──┼────┼─────┼────┼─────┼─────┼─────┼─────┼─────────────┼─────────┼───┤
│十六│吳郭雙鳳│ 2,300,000│85.7.6  │89.4.6    │38,600,000│ 2,285,533│   924,725│１借保人提供之擔保物曾遭查│１營業單位授信授權│陳哲敏│
│    │        │          │        │          │          │          │          │  封，雖已啟封仍竟以經權核│  準則第七條。    │張哲儒│
│    │        │          │        │          │          │          │          │  定。                    │                  │      │
│    │        │   400,000│        │          │          │          │          │２徵信之結果應彙集整理，充│２徵信作業實施準則│      │
│    │        │          │        │          │          │          │          │  分檢討，並把握重點，以客│  第六條。        │      │
│    │        │          │        │          │          │          │          │  觀立場公正分析以為放款依│                  │      │
│    │        │          │        │          │          │          │          │  據。                    │                  │      │
│    │        │          │        │          │          │          │          │３本金逾期一個人以上仍逕以│３授信授權準則第四│      │
│    │        │          │        │          │          │          │          │  經權核定。              │  條規定。        │      │
│    │        │          │        │          │          │          │          │４未於一星期內將相關資料送│４授信覆審工作辦法│      │
│    │        │          │        │          │          │          │          │  審。                    │  第五條第四項第一│      │
│    │        │          │        │          │          │          │          │                          │  款。            │      │
├──┼────┼─────┼────┼─────┼─────┼─────┼─────┼─────────────┼─────────┼───┤
│十七│陳劉英月│ 5,800,000│85.3.2  │85.4.2    │ 8,340,000│ 5,108,300│ 2,855,781│１對提供之買賣契約未經審核│１房地產估價彈性標│陳寬│
│    │        │          │        │          │          │          │          │  其真實 性即予核估。     │  準。            │陳苑瑩│
│    │        │          │        │          │          │          │          │２未詳盡調查借保人償還能力│２授信業務規則第二│      │
│    │        │          │        │          │          │          │          │  。                      │  十七條。        │      │
├──┼────┼─────┼────┼─────┼─────┼─────┼─────┼─────────────┼─────────┼───┤
│十八│許鳴魁  │ 3,000,000│85.10.23│85.12.23  │ 3,781,859│ 2,068,500│ 3,247,933│應就客戶填送之資料詳予查核│授信擔保品調查鑑價│陳寬│
│    │        │          │        │          │          │          │          │，並派員實地查明，鑑價拍照│要點第十二、十三調│陳哲敏│
│    │        │          │        │          │          │          │          │地點與實地不符。          │規定。            │      │
├──┼────┼─────┼────┼─────┼─────┼─────┼─────┼─────────────┼─────────┼───┤
│十九│楊福來  │ 3,900,000│86.1.27 │86.6.27   │ 5,700,000│ 4,437,150│ 2,236,000│１對於買賣契約應查明真實合│１房地產彈性估價標│陳哲敏│
│    │        │          │        │          │          │          │          │  理性，不得逕依據借戶所提│  準第二點。      │張哲儒│
│    │        │          │        │          │          │          │          │  供之買賣契約認定之。    │                  │      │
│    │        │          │        │          │          │          │          │２建物未完工，不堪居住，即│２擔保品調查鑑價第│      │
│    │        │          │        │          │          │          │          │  予貸放。                │  五條。          │      │
├──┼────┼─────┼────┼─────┼─────┼─────┼─────┼─────────────┼─────────┼───┤
│二十│吳仁楷  │ 2,160,000│85.5.28 │88.2.28   │ 3,600,000│ 1,983,645│ 1,228,000│有逾期紀錄，逕以授權核定。│授信業務規則第二條│陳寬│
│    │        │          │        │          │          │          │          │                          │規定、授權準則第七│陳哲敏│
│    │        │          │        │          │          │          │          │                          │條規定。          │      │
├──┼────┼─────┼────┼─────┼─────┼─────┼─────┼─────────────┼─────────┼───┤
│二一│陳周椒美│ 7,000,000│85.11.20│87.1.20   │ 8,125,648│ 4,391,155│ 1,892,000│分散貸款集中使用，規避審查│授信授權限額區分表│陳哲敏│
│    │        │          │        │          │          │          │          │（擔保物提供人同為陳周椒美│                  │張哲儒│
│    │        │          │        │          │          │          │          │ ）                       │                  │      │
└──┴────┴─────┴────┴─────┴─────┴─────┴─────┴─────────────┴─────────┴───┘
